【裁判字號】    95,建,4
【裁判日期】    950731
【裁判案由】    給付工程款
【裁判全文】
臺灣屏東地方法院民事判決                 95年度建字第4號
原      告  甲○○
            乙○○
            己○○
            戊○○
            癸○○
            丁○○
            丙○○
共      同
訴訟代理人  吳澄潔律師
被      告  壬○○
上列當事人間給付工程款事件，本院於民國95年7 月17日言詞辯
論終結，判決如下：
    主  文
被告應分別給付原告甲○○新臺幣拾肆萬元、原告乙○○新臺
幣伍拾貳萬元、原告己○○新臺幣壹佰零柒萬元、原告戊○○新
臺幣壹拾壹萬元、原告癸○○新臺幣玖萬元、原告丁○○新臺幣
壹拾柒萬元、原告丙○○新臺幣壹拾柒萬柒仟元，及均自民國九
十五年六月二十一日起至清償日止，按週年利率百分之五計算之
利息。
訴訟費用由被告負擔。
本判決於原告甲○○以新臺幣壹拾壹萬元、原告乙○○以新臺幣
壹拾柒萬元、原告己○○以新臺幣拾伍萬元、原告戊○○以新
臺幣萬元、原告蔡國民以新臺幣萬元、原告丁○○以新臺幣
伍萬元、原告丙○○以新臺幣陸萬元分別為被告供擔保後，得假
執行。
    事實及理由
一、按訴狀送達後，原告不得將原訴變更或追加他訴。但減縮應
    受判決事項之聲明者，不在此限，民事訴訟法第255 條第1
    項第3 款定有明文。原告依承攬之法律關係請求被告應給付
    原告甲○○340,076 元；應給付原告乙○○522,540 元；應
    給付原告己○○1,072,420 元；應給付原告戊○○114,350
    元；應給付原告癸○○90,240元；應給付原告丁○○175,43
    0 元；應給付原告丙○○177,000 元，嗣於本件審理中縮減
    請求金額如主文第1 項所示，經核與前開規定無不合，應予
    准許。
二、原告起訴主張：
  (1)被告於民國94年4 月間在坐落屏東市○○段第138 之55地號
    土地上興建鋼骨結構1 層樓之建物，內含有電子遊戲鋪、店
    鋪、釣蝦場、KTV 包廂、廁所等硬體設施（下稱系爭工程）
    ，並將系爭工程之各部與原告分別訂立承攬契約。原告等人
    已依約將系爭工程完成，並已通過驗收而領有使用執照，被
    告亦早已營業多時，然原告等人多次向被告請求給付系爭工
    程款，卻遭被告推拖卸責，其所積欠之工程款如下：
    原告甲○○承攬系爭工程中之柏油部分，工程款為新臺幣
      （下同）340,076 元。
    原告乙○○承攬系爭工程中之鐵工部分，總工程款為3,20
      2,540 元，已請款268 萬元，尚欠工程尾款522,540 元。
    原告己○○承攬系爭工程中之木工部分，總工程款為1,62
      2,420 元，已請款55萬元，尚欠1,072,420 元。
    原告戊○○承攬系爭工程中之油漆部分，全部工程款為11
      4,350 元。
    原告癸○○承攬系爭工程中之鋁窗部分，總工程款為240,
      240 元，已請款15萬元，尚欠90,240元。
    原告丁○○承攬系爭工程中之土木部分，總工程款為1,97
      2,230 元，已請款1,796,800 元，尚欠175,430 元。
    原告丙○○承攬系爭工程中之水電部分，尚欠工程款177,
      000 元。
  (2)嗣兩造就前開積欠工程款達成協議，除原告丙○○部分以全
    額支付外，其餘由被告給付原告甲○○34萬元、原告乙○○
    52萬元、原告己○○107 萬元、原告戊○○11萬元、原告癸○○9 萬元、原告丁○○17萬元，並簽發面額共計2,477,70
    0 之支票7 紙予原告，詎屆期提示未獲付款，為此，爰依承
    攬之法律關係提起本訴等語。並於本院聲明：（一）被告應
    給付原告甲○○340,000 元；應給付原告乙○○520,000 元
    ；應給付原告己○○1,070,000 元；應給付原告戊○○110,
    000 元；應給付原告癸○○90,000元；應給付原告丁○○17
    0,000 元；應給付原告丙○○177,000 元，及均自95年6 月
    21日起至清償日止，按週年利率百分之5 計算之利息。（二
    ）願供擔保，請准宣告假執行。
二、被告則以：系爭工程是由伊出名與原告訂立契約，承攬工作
    物是釣蝦場和電子遊戲場，原來是10個人合夥，合夥人並約
    定就工程款部分按其出資額比例負擔，但後來合夥人反悔，
    將合夥事業自行經營，導致系爭工程款無法順利付清。原告
    所提之契約書是在94年4 月17日訂立，當時只有伊和原告丁○○、乙○○簽名，其餘部分的簽名是其餘原告收款之簽收
    。對於原告主張的金額，當時其餘合夥人都知悉且同意，所
    以合夥人全體才決定以原告主張的金額，以伊的名義簽發票
    據，伊對原告主張之金額並不爭執等語。並於本院聲明：原
    告之訴駁回。
三、原告主張前開事實，業據其提出契約書、屏東縣政府建築物
    使用執照、估價單、支票影本等件為證，並為被告所不爭執
    ，復為其餘合夥人庚○○於本院證述：「（你之前與被告有
    無合夥作釣蝦場和電子遊戲場？）有，我們當時合夥有10個
    人，我們的場地是我們合夥出資蓋的，硬體的部分我們是交
    由被告處理，由被告出面委託，我們總共10股，每股90萬元
    ，當初包商來向我們請款，我們才知道工程款還沒有結清。
    被告簽發票據給包商時，有到的合夥人都知道，對於簽發的
    金額到場的合夥人都有同意。」「【（提示本院卷票據影本
    ）是否這7 張票？】7 萬7 千元和10萬元的票我不清楚，其
    他的票據都是支付工程款的。」「（簽發票據時股東都在場
    ，他們也都對過金額。）是這樣子沒錯，但我沒有詳細看金
    額就先出去了。」及辛○○於本院證稱：「（包商向被告和
    合夥人請款時你有無在現場？）有，剛才證人庚○○所述的
    內容是實在的。我們1 股是90萬，10股總共900 萬，但工程
    款總結算高達1 千300 萬，已經超出股東的預算，現在要求
    增資，股東沒有辦法再出資。…」（見本院卷第57至59頁）
    等語明確，堪認原告主張為真實。則原告請求被告前開積欠
    之工程款，即屬有據。
四、綜上所陳，原告依承攬之法律關係請求如主文第1 項所示之
    金額及遲延利息，即有理由，應予准許。又原告陳明願供擔
    保聲請宣告假執行，核無不合，爰酌定相當之擔保金額，予
    以准許。
據上論結，本件原告之訴為有理由，依民事訴訟法第78條、第39
0 條第2 項，判決如主文。
中    華    民    國    95    年    7     月    31    日
                  民事第一庭    審判長法  官  羅心芳
                                      法  官  林雅莉
                                      法  官  邱玉汝
正本係照原本作成。
如不服本判決，應於收受送達後20日內向本院提出上訴書狀，其
未表明上訴理由者，應於提出上訴後20日內向本院補提理由書狀
（均須按他造當事人之人數附繕本）。
中    華    民    國    95    年    8     月    3     日
                                      書記官  魏慧夷


司法院資訊處製作；財團法人民間司法改革基金會備份。
